【裁判字號】    98,台上,5621
【裁判日期】    980930
【裁判案由】    毀棄損壞
【裁判全文】
最高法院刑事判決            九十八年度台上字第五六二一號
上  訴  人  台灣高等法院台南分院檢察署檢察官
被      告  甲○○
上列上訴人因被告毀棄損壞案件，不服台灣高等法院台南分院中
華民國九十六年四月四日第二審判決（九十五年度上訴字第一四
三六號，起訴案號：台灣雲林地方法院檢察署九十四年度發查偵
字第一八四號），提起上訴，本院判決如下：
    主  文
上訴駁回。
    理  由
按刑事訴訟法第三百七十七條規定，上訴於第三審法院，非以判
決違背法令為理由，不得為之。是提起第三審上訴，應以原判決
違背法令為理由，係屬法定要件。如果上訴理由書狀並未依據卷
內訴訟資料，具體指摘原判決不適用何種法則或如何適用不當，
或所指摘原判決違法情事，顯與法律規定得為第三審上訴理由之
違法情形不相適合時，均應認其上訴為違背法律上之程式，予以
駁回。本件檢察官上訴意旨略稱：刑法第三百五十三條第一項之
毀損建築物罪，所謂建築物係指地上有屋面，周有門壁，適於人
起居出入，而定著於土地上之物。又毀壞建築物，係毀壞建築物
之重要部分，致其全部或一部失其效用而言。建築物如經破壞，
已達不足以蔽風雨，且不適人起居之程度，縱認其建築結構本體
無損，仍應認該建築物之一部分效用已經喪失，該當於刑法第三
百五十三條第一項之毀損建築物罪。原判決既認被告甲○○對如
原判決附表（下稱附表）所示部分所造成之毀壞程度，足使屋內
之衛浴、供水、安全等添附於該建築物內之設備功能喪失等情，
應認該建築物之一部分效用已經喪失，縱該建築物之本體結構未
受破壞，仍應成立刑法之毀損建築物罪，原判決認被告係犯刑法
第三百五十四條之毀損罪，有判決適用法則不當之違法云云。
惟查原判決依憑被告於第一審及原審之自白、證人乙○○於偵查
中、第一審之證詞、證人陳振坤於第一審證詞、台灣雲林地方法
院不動產權利移轉證書、民事執行處通知影本、雲林縣北港地政
事務所土地所有權狀及建物所有權狀影本各一份、台灣雲林地方
法院九十二年度執字第一三八七五號清償債務案卷影本、發查偵
字卷內現場照片八十八張、第一審卷內現場照片七十一張等證據
，資以認定被告有原判決事實欄所記載之犯罪事實。因而撤銷第
一審之科刑判決，變更檢察官起訴法條，改判論處被告毀損他人
如附表所示之物，足以生損害於他人罪刑（處有期徒刑七月），
已詳述其所依憑之證據及認定之理由。且敘明刑法第三百五十三
條之毀壞建築物罪，係指對於建築物之物質上加以破壞，致其效
用之全部或一部喪失者而言。本件被告對本案房屋內如附表所示
部分所造成之毀壞程度，雖足使屋內之衛浴、供水、安全等添附
於建築物內之設備功能喪失，但均無損於建築結構本體；僅係使
該房屋難合於常人之起居生活、使用，尚未致房屋之重要部分無
法發揮其正常功能，使房屋之效用一部或全部喪失。核被告所為
，係犯刑法第三百五十四條之毀損罪。公訴意旨認被告係犯同法
第三百五十三條第一項之毀損他人建築物罪，尚有未洽，起訴法
條應予變更。又被告另僱請不知情之不詳姓名成年男子二名損壞
或拆除本案房屋，為間接正犯。被告自民國九十四年三月中旬至
同年月二十日，接續為本案房屋內設備之毀損行為，係於密切接
近時間同地實施，侵害同一法益，應視為數個舉動之接續施行，
屬接續犯。另如附表所示之毀損範圍，起訴書雖僅載有房屋之房
門、門框、樓梯地板、樓梯扶手、大理石地板、房間裝潢、天花
板、玻璃、流理台、浴缸、管路等部分，然與起訴部分有接續犯
實質上一罪關係，為起訴效力所及，自得一併審理。原判決所為
論述，核與卷證資料相符，從形式上觀察，並無違背法令之情形
。按認事採證、證據之取捨及證據證明力之判斷，俱屬事實審法
院之職權，苟無違背證據法則，自不能指為違法。本件原審綜合
被告於第一審及原審之自白、證人乙○○、陳振坤之證詞，斟酌
其他證據，認定被告有本件之犯罪事實；且被告之毀損行為，並
未使建築物效用之全部或一部喪失，尚不構成刑法第三百五十三
條第一項之毀損他人建築物罪，已在判決內詳述其認事採證、證
據取捨及判斷之理由，核與證據法則並無違背，為其職權之適法
行使，依上開說明，自不能指為違法。檢察官上訴意旨係就原審
已加審酌、論斷，屬原審得本於職權裁量之事項，已於判決內詳
述其認事採證及證據取捨、判斷之理由，為其職權之適法行使；
核與法律規定得為第三審上訴理由之違法情形，不相適合，應認
其上訴違背法律上之程式，予以駁回。
據上論結，應依刑事訴訟法第三百九十五條前段，判決如主文。
中    華    民    國  九十八  年    九    月   三十   日
                      最高法院刑事第十二庭
                          審判長法官  黃  一  鑫
                                法官  張  春  福
                                法官  林  勤  純
                                法官  李  錦  樑
                                法官  陳  國  文
      本件正本證明與原本無異
                                      書  記  官
中    華    民    國  九十八  年    十    月    八    日
                                                      Ｑ


司法院資訊處製作；財團法人民間司法改革基金會備份。
